【裁判字號】    89,簡上,144
【裁判日期】    890526
【裁判案由】    侵占
【裁判全文】
臺灣臺北地方法院刑事判決                        八十九年度簡上字第一四四號
    上  訴  人
    即  被  告  丙○○
                輔佐人  乙○○.
右列上訴人因侵占案件，對於中華民國八十九年五月二十六日本院臺北簡易庭所為第
一審判決（八十九年度北簡字第六二二號）提起上訴（原聲請簡易判決處刑案號：八
十八年度偵字第二六九七五號），本院管轄第二審合議庭判決如左：
    主  文
上訴駁回。
    事  實
一、丙○○係台北市○○○路○段二十七號五樓仁信證券公司之職員，其於八十八年
    九月十日上午九時五十四分許（聲請書及第一審判決均誤為九時四十五分），見
    甲○○（聲請書誤為施寶琴）於同日上午九時五十一分許至上開仁信證券櫃檯辦
    理事務時，將其所有之摩托羅拉牌掌中星鑽型行動電話乙具遺失在該公司之櫃檯
    上，竟萌生為自己不法所有之意圖，將上開行動電話侵占入己。經甲○○嗣後發
    現電話遺失，向仁信證券公司調閱現場錄影帶後發現係丙○○所侵占，經向丙○
    ○索討未果後，始報警處理。
二、案經甲○○訴由台北市政府警察局中山分局報請臺灣臺北地方法院檢察署檢察官
    偵查起訴。
    理  由
一、訊據上訴人即被告丙○○固坦承於八十九年九月十日上午九時五十四分許，至仁
    信證券櫃檯辦理提存款事務，並見到櫃檯有一黑色小型物品等情，惟矢口否認有
    何侵占甲○○行動電話之犯行，辯稱：伊看到上開黑色物品後，有碰觸一下，但
    隨後即不再特別注意它，離開時摸自己後口袋只是要確定自己的電話是否還在，
    並未侵占甲○○之電話云云。經查，上訴人於本院庭訊時，先是供稱：伊自己有
    一台摩托羅拉掌中星鑽行動電話，且放在後口袋，當時在櫃檯看到甲○○的電話
    ，以為是自己的，所以打開來看看，離開時下意識摸自己後口袋只是要確認自己
    的電話是否還在云云（見本院八十九年七月二十六日訊問筆錄），並提出其所有
    之行動電話購買統一發票一張、照片二張為證，然嗣後又供稱：到櫃檯時有看到
    一個黑色物體，有去碰觸，但不知道是什麼東西，亦未打開檢視，離開時摸後口
    袋只是下意識的動作，無別的意思云云（見本院八十九年十一月二十四日審理筆
    錄），其對於是否知悉置於櫃檯之物為行動電話、見到上開物品後為何摸自己口
    袋等節，前後供述不一，已屬有疑。次查，當日甲○○持一黑色物體靠近櫃檯，
    辦理存匯業務途中並將之打開接聽電話，則上開黑色物體為行動電話當可認定，
    又甲○○離開時雙手並未持任何物品，顯係將行動電話遺失在櫃檯上無誤，而甲
    ○○離開後，被告接近櫃檯發現上開黑色物品，不僅將之打開檢視，在回頭確認
    無人注意後，更將之置於自己後口袋侵占入己後轉身離去等情，除經本院於八十
    九年七月二十六日當庭勘驗現場錄影帶屬實外，經本院將上開錄影帶送法務部調
    查局鑑定結果，亦認「送鑑之錄影帶經播放後發現，被告嚴女於１９９９年９月
    １０日０９：５４：４０走近櫃檯前手上並未攜帶任何物品，至０９：５４：４
    ３左右發現櫃檯前將類似小型行動電話之物品拾起並有打開蓋板檢視情形，至０
    ９：５４：５３左右因見櫃檯內職員仍在打電話旋即轉身離去，並確有將該物品
    塞入長褲後口袋之動作．．．」，此有法務部調查局八十九年八月十六日（８９
    ）陸（七）字第８９０６０２２９號函及轉印之照片六紙附卷可參，雖被告離開
    後尚有他人接近櫃檯，然他人不僅未接近行動電話，亦無將之侵占入己之動作（
    蓋因此時行動電話早已被被告拿走），益證上開行動電話係於甲○○離開後即遭
    被告侵占無訛，故被告上開置辯顯係卸責之詞，不足採信。又告訴人甲○○雖無
    法提出其購買行動電話之證據，然告訴人遺失之行動電話購買日期距今已三年之
    久，業據告訴人到庭證述甚詳，則其未保留購買證明與常情並不相違，尚難以告
    訴人無法提出購買證明作為有利被告之證據。是本件罪證明確，被告侵占犯行堪
    以認定。
二、核被告丙○○所為，係犯刑法第三百三十七條之侵占遺失物罪，原審判決被告處
    罰金四千元，如易服勞役以三百元折算一日，其認事、用法、量刑均無不當，應
    予維持。被告上訴意旨指其未有侵占犯行，指摘原判決不當，為無理由，應予駁
    回。
據上論斷，應依刑事訴訟法第四百五十五條之一第一項、第三項、第三百六十八條，
判決如主文。
本案經檢察官許永欽到庭執行職務
中    華    民    國      八十九      年      十二      月      八      日
                                      臺灣臺北地方法院刑事第六庭
                                          審判長法官  劉  慧  芬
                                          法      官  林  欣  蓉
                                          法      官  蔡  如  琪
右正本證明與原本無異
本件不得上訴
                                          書  記  官  黃  鈴  容
中    華    民    國      八十九      年      十二      月      十一    日
附錄法條：
中華民國刑法第三百三十七條
 (侵占遺失物罪)
意圖為自己或第三人不法之所有，而侵占遺失物、漂流物或其他離本人所
持有之物者，處五百元以下罰金。


司法院資訊處製作；財團法人民間司法改革基金會備份。
